【裁判字號】    97,訴,27
【裁判日期】    970730
【裁判案由】    給付工程款
【裁判全文】
臺灣桃園地方法院民事判決                97年度訴字第27號
原      告  協輝電子股份有限公司
法定代理人  己○○
訴訟代理人  楊肅欣律師
                      送達代.
被      告  夆展股份有限公司
                        樓
法定代理人  甲○○
訴訟代理人  丙○○
                        樓
上列當事人間請求給付工程款事件，於民國97年7月2日辯論終結
，本院判決如下：
    主  文
被告應給付原告新台幣壹佰壹拾捌萬伍仟壹佰玖拾陸元及自民國
九十七年一月十日起至清償日止，按週年利率百分之五計算之利
息。
訴訟費用由被告負擔。
本判決於原告以新台幣肆拾萬供擔保後，得假執行；但被告如以
新台幣壹佰壹拾捌萬伍仟壹佰玖拾陸元為原告供擔保後，得免為
假執行。
    事實及理由
一、原告方面：原告曾於民國96年間受被告委託代為PCB 代工，
    96年6 月份款項為新台幣（下同）967,339 元，同年7 月間
    為408,752 元，同年8 月間為891,531 元，同年9 月間為63
    8,958 元，同年10月間為349,179 元，同年11月間為283,03
    3 元，共計為3,538,792 元，扣除兩造間協議之瑕疵扣款百
    分之10約定即353,879 元後，被告已付款項為1,999,717 元
    ，尚有1,185,196 元未為給付，前經原告催請給付，被告仍
    拒不給付。兩造間於94年10月13日曾約定，自94年10月份起
    ，瑕疵扣款最高以當月營業額之百分之10計算，不足百分之
    10則以實際扣款金額計算，若有其他整批性重大異常，則另
    計。由於整批性重大異常定義標準不明，故兩造於96年5 月
    11日，另約定自96年5 月11日起，1 、MRB 扣款以百分之10
    。2 、價差另計，不包含在百分之10內。3 、單價不漲。而
    將整批性重大異常扣款約定刪除。嗣後又於96年8 月16日約
    定，自96年起，1 、MRB 扣款最高以當月營業額百分之10計
    算，不足百分之10則以實際扣款金額計算。2 、請款單價差
    額另計，不包含在百分之10以內。96年8 月20日，被告則於
    上開約定中加註整批性扣款不含百分之10，需另計，並請原
    告回傳確認，惟原告並未同意被告上開加註條件，故就此部
    分兩造並無達成協議。且兩造約定瑕疵扣款百分之10應自96
    年5 月11日起實施，而96年5 月份之代工款為605,775 元，
    原告於96年8 月8 日領取時，被告只交付發票日為96年10月
    21日，金額為451,859 元之支票1 紙，並交付金額為153,91
    6 元之折讓證明單1 紙，由於扣款金額已違反96年5 月11日
    之約定，依據前述約定，被告應僅能扣款60,578元加上價差
    10,021元，亦即被告僅能扣款70,599元，被告應給付535,17
    6 元，尚短少83,317元，原告遂請被告將差額補足，被告並
    於翌日交付發票日為96年11月21日，金額為83,317元之支票
    1 紙，足證兩造間約定之瑕疵扣款並無整批性扣款之約定。
    被告於補足96年5 月間之代工款差額後，原告認為被告應會
    依據兩造間之約定扣款方式履行，乃繼續為代工，然96年6
    月份之代工款直至96年11月份才領取，被告竟仍列有整批性
    扣款，經溝通無效，原告即決定不為代工，並向被告請求96
    年6 月至11月份之代工款，並無如被告抗辯原告明知有整批
    性扣款約定而仍為代工之情況。爰依據承攬契約關係請求被
    告給付，並聲明以：除假執行之擔保金額外，餘均如主文第
    一項所示。
二、被告則以：被告對於曾委託原告代為PCB 代工不爭執，惟雙
    方曾就代工瑕疵扣款部分曾達成協議，約定除就超過當月款
    項百分之10，即以百分之10為上限，如不足百分之10，即以
    實際的報廢金額計算，尚約定若有重大整批性報廢不包含在
    百分之10內計算之協議，故原告請求自屬無據。並為答辯聲
    明以：原告之訴及假執行之聲請均駁回。如受不利判決，願
    供擔保請准宣告免為假執行。
三、不爭執事項：
(1)、原告曾自95年9 月間起至96年11月止，受被告委託代為PCB
    代工，兩造間就瑕疵扣款部分自94年4 月13日起開始商議，
    迄至96年5 月間有：「1 、如扣款超過當月款項的百分之10
    ，即以百分之10為上限，如不足百分之10，即以實際扣款金
    額計算。2 、請款單價差額另計，不包含在百分之10以內。
    」之約定，且上述約定亦經原告法定代理人己○○、被告代
    理人乙○○簽認有如卷內第39頁之書面在案。
(2)、原告在未扣除瑕疵率商品前之應收金額為：3,538,792 元。
    又原告請求被告未給付之代工款項金額為如後附表一所示。
    被告抗辯原告得請求及扣款金額則如後附表二所示。
(3)、原告所提出之96年6月份至11月份之對帳單及發票之真正。
四、法院判斷：本件原告主張其曾於96年間受被告委託代為PCB
    代工，被告尚積欠96年6 月間至同年11月間之代工款3,538,
    792 元，扣除扣款百分之10即353,879 元後，被告已付款項
    為1,999,717 元，尚有1,185,196 元未為給付，爰依據兩造
    間之承攬契約請求被告給付，然此為被告堅決否認，並以前
    揭情詞置辯，是本件爭點乃在於：(1)、兩造間就商品不良率
    之瑕疵扣款部分除上述一般瑕疵扣款為百分之10之約定外，
    有無其他重大整批性不良率扣款之存在？亦即原證三上由被
    告公司手寫加註「整批性扣款不含10﹪計算，需另計」之字
    樣，原告是否有同意？被告是否有收受原證四記載「本公司
    僅同意貴我雙方於96年8 月16日當面協議之結果，對於96年
    8 月20日貴公司傳真加註之扣款條件(3)恕無法同意，依此份
    為主要協議」之書面？如被告確有收受，是否仍同意原告續
    為代工？茲論述如下：
(1)、兩造間就商品不良率之瑕疵扣款部分除上述一般瑕疵扣款為
    百分之10之約定外，並無其他重大整批性不良率扣款之存在
    。
、經查：兩造間存在有被告持續委託原告為PCB 代工之繼續性
    承攬契約關係，94年10月13日因瑕疵扣款的問題，兩造乃以
    書面約定，自94年10月份起，瑕疵扣款最高以當月營業額之
    百分之10計算，不足百分之10則以實際扣款金額計算，若有
    其他整批性重大異常，則另計。嗣後由於整批性重大異常定
    義標準不明，故兩造乃於96年5 月11日，另約定自96年5 月
    11日起，1 、MRB 扣款以百分之10。2 、價差另計，不包含
    在百分之10內。3 、單價不漲。並將整批性重大異常扣款約
    定刪除。被告並且曾補正95年9 月至96年2 月份逾百分之10
    之扣款金額293,566 元，上開金額已於96年11月21日入帳等
    情，業據原告提出被告公司傳真函3 紙（參見本院卷宗第12
    6 至128 頁），核與原告提出之被告補款明細（參見本院卷
    宗第129 頁）與存摺紀錄（參見本院卷宗第130 頁）各1 份
    所載內容相符，堪信為真實。而被告認兩造間另有整批性重
    大異常扣款約定存在乙節，無非係抗辯以：被告曾於前述傳
    真函上加註「整批性扣款不含百分之10計算，需另計。」等
    字樣，並要求原告回傳，原告未表示不同意而繼續代工，自
    應認兩造間確已就整批性扣款約定存在達成協議，並提出被
    告公司傳真函1 紙（參見本院卷宗第111 頁）為證。惟查，
    原告主張其在收受被告傳真之該紙函文後，確曾再次回傳表
    達「本公司僅同意貴我雙方於96年8 月16日當面協議之結果
    ，對於96.8.20 貴公司傳真加註之扣款條件(3)恕無法同意，
    依此份為主要協議。」乙節，業據其提出如卷附原證四之傳
    真函（參見本院卷宗第112 頁）1 紙為證，核與原告公司會
    計即證人戊○○到庭證稱：「（提示簽呈）我有看過這份簽
    呈，當時我傳真過去後有跟被告公司管理部的李小姐聯絡，
    我只知道他的分機是56，之前的對口單位我都是找他，李小
    姐跟我說她會拿給老闆看再回傳，被告公司有回傳，但有另
    行備註。卷第110 頁是被告邱先生到我們公司簽的，第二天
    被告公司回傳卷第111 頁的公文，我們老闆不同意他們手寫
    加註的第三條，所以我才又傳了第112 頁的公文，對方就沒
    有任何回應，之後只有就他們溢扣款明細傳真往來（證11，
    參見本院卷宗第129 頁），就沒有再就重大整批性扣款的書
    面往來，‧‧‧」（參見本院卷宗第144 頁至第145 頁）等
    語，證人戊○○前述證詞雖為被告所否認，並以證人簡秀語
    證詞所稱：「‧‧‧卷內第112 頁的公文（即原證四）我們
    並沒有收到‧‧‧」（參見本院卷宗第137 頁）等語置辯，
    惟證人簡秀語於本院作證時陳稱：「‧‧‧（提示卷宗第11
    5 頁）83,317元的支票是我們公司開出來的，開的原因是要
    補94年10月13日公文上所紀錄95年9 月到96年2 月的差額，
    我們把差額明細表給董事長，董事長核准的。」（參見本院
    卷宗第137 頁）等語，而其對於本院質以：「依據附表二所
    紀錄的差價，95年9 月到96年2 月金額為72,529元，有何意
    見？」之疑問，卻回答以：系爭表格（本院卷宗第47頁）是
    在97年1 月16日就做好的，此部分我無法說明，我回去確認
    。」（參見本院卷宗第137 頁）等語，且在本院97年7 月2
    日言詞辯論庭時，其仍無法說明何以前述支票金額與被告自
    行製作之差額明細所載金額不同，又其所證述95年9 月間至
    96年2 月間應補款項，依據原告所提出由證人簡秀語不爭執
    為其所製作之原證十一（參見本院卷宗第129 頁）所載，應
    為293,566 元亦與83,317元不符，足認證人簡秀語之證詞顯
    有迴護被告之嫌，不足採信，證人戊○○之證詞較屬可採。
    故本院認原告確有就被告要求之整批性重大異常扣款約定部
    分表示反對之意思表示，且該項意思表亦亦已到達被告，而
    被告收受後，非但並未再為其他要求協議之意思，且仍繼續
    委託原告代為代工直至96年11月間，顯見兩造間就整批性扣
    款部分，應未達成任何協議無誤。
、再就原告所提出之卷附第115頁支票金額論之，原告主張兩
    造約定瑕疵扣款百分之10應自96年5 月11日起實施，而96年
    5 月份之代工款為605,775 元，原告於96年8 月8 日領取時
    ，被告只交付發票日為96年10月21日，金額為451,859 元之
    支票1紙 ，並交付金額為153,916 元之折讓證明單1 紙，由
    於扣款金額已違反96年5 月11日之約定，依據前述約定，被
    告應僅能扣款60,578元加上價差10,021元，亦即被告僅能扣
    款70,599元，被告總計應給付535,176 元，尚短少83,317元
    ，原告遂請被告將差額補足，被告並於翌日交付發票日為96
    年11月21日，金額為83,317元，付款人為中小企業銀行內壢
    分行之支票1 紙，足證兩造間約定之瑕疵扣款僅有百分之10
    部分並無整批性扣款之約定等語，此部分主張雖為被告所否
    認，惟承前所述，非但被告無法證明此筆83,317元之支票金
    額係補償支付何時扣款之價差，且證人簡秀語前述證詞適足
    以證明原告受領之83,317元與被告自行製作95年9 月至96年
    2 月份應補款金額不符，故本院認原告主張應與事實相符，
    被告既同意補正多扣超過百分之10款項部分，亦足徵兩造間
    應確無整批性重大異常扣款之約定無誤。
(2)、綜上所述，原告受被告委託代為PCB 代工，被告尚積欠原告
    96年6 月份款項為967,339 元，同年7 月間為408,752 元，
    同年8 月間為891,531 元，同年9 月間為63 8,958元，同年
    10 月 間為349,179 元，同年11月間為283,03 3元，共計為
    3,538,792 元，扣除扣款百分之10即353,879 元，已付款項
    為1,999,717 元，尚有1,185,196 元未為給付，而兩造間並
    無其他被告所抗辯之整批性重大異常扣款約定存在，故被告
    抗辯應扣除所謂整批性重大異常扣款1,024,908 元，即屬不
    可採，從而，原告請求被告給付代工款1,185,196 元，即屬
    有據，應與准許。末按給付無確定期限者，債務人於債權人
    得請求給付時，經其催告而未為給付，自受催告時起，負遲
    延責任。其經債權人起訴而送達訴狀，或依督促程序送達支
    付命令，或為其他相類之行為者，與催告有同一之效力；遲
    延之債務，以支付金錢為標的者，債權人得請求依法定利率
    計算之遲延利息；應付利息之債務，其利率未經約定，亦無
    法律可據者，週年利率為5%，民法第229 條第2 項、第233
    條第1 項前段、第20 3條分別定有明文。本件係屬未定期限
    之債務；又係以支付金錢為標的，則依上揭法律規定，原告
    就被告應給付之金額部分，一併請求自起訴狀繕本送達被告
    翌日即97年1 月10日起至清償日止，按法定利率即週年利率
    5% 計 算之利息，亦屬有據。
五、假執行之宣告：
    兩造均陳明願供擔保，聲請宣告假執行及免為假執行，經核
    均無不合，爰各酌定相當擔保金額准許之。
四、結論：原告之訴為有理由，依民事訴訟法第78條，第390 條
    第2 項、第392條第2項，判決如主文。
中    華    民    國    97    年    7     月    30    日
                  民事第三庭    法  官  陳清怡
附表一：
  ┌───┬─────┬─────┬────┬────┐
  │ 月份 │ 應收金額 │ 應扣10﹪ │已收金額│未收金額│
  ├───┼─────┼─────┼────┼────┤
  │6     │967,339   │96,734    │488,674 │381,931 │
  ├───┼─────┼─────┼────┼────┤
  │7     │408,752   │40,875    │253,902 │113,975 │
  ├───┼─────┼─────┼────┼────┤
  │8     │891,531   │89,153    │796,054 │6,324   │
  ├───┼─────┼─────┼────┼────┤
  │9     │638,958   │63,896    │461,087 │113,975 │
  ├───┼─────┼─────┼────┼────┤
  │10    │349,179   │34,918    │        │314,261 │
  ├───┼─────┼─────┼────┼────┤
  │11    │283,033   │28,303    │        │254,730 │
  ├───┼─────┼─────┼────┼────┤
  │合計  │3,538,792 │          │1,999,71│1,185,1 │
  │      │          │          │7       │96      │
  └───┴─────┴─────┴────┴────┘
附表二：
 ┌───┬─────┬─────┬────┬─────┐
 │月份  │應收金額  │不良扣款  │不良扣款│總扣款    │
 │      │          │重大整批性│一般扣款│          │
 ├───┼─────┼─────┼────┼─────┤
 │6     │967,339   │385,912   │90,823  │478,665   │
 ├───┼─────┼─────┼────┼─────┤
 │7     │408,752   │116,024   │38,661  │154,850   │
 ├───┼─────┼─────┼────┼─────┤
 │8     │891,531   │14,641    │78,732  │95,477    │
 ├───┼─────┼─────┼────┼─────┤
 │9     │638,958   │117,857   │59,768  │177,871   │
 ├───┼─────┼─────┼────┼─────┤
 │10    │349,179   │30,598    │20,062  │50,660    │
 ├───┼─────┼─────┼────┼─────┤
 │11    │283,033   │42,314    │22,754  │67,385    │
 ├───┼─────┼─────┼────┼─────┤
 │總計  │3,538,792 │          │        │1,024,908 │
 └───┴─────┴─────┴────┴─────┘
以上正本係照原本作成。
如對本判決上訴，須於判決送達後20日內向本院提出上訴狀。
中    華    民    國    97    年    7     月    30    日
                                書記官  劉璟佳


司法院資訊處製作；財團法人民間司法改革基金會備份。
